【裁判字號】    95,易,392
【裁判日期】    950927
【裁判案由】    竊盜等
【裁判全文】
臺灣屏東地方法院刑事判決               95年度易字第392號
公  訴  人  臺灣屏東地方法院檢察署檢察官
被      告  丙○○
                    現因另案.
選任辯護人  周春米律師
上列被告因竊盜等案件，經檢察官提起公訴（94年度偵字第3053
號）及移送併辦（95年度偵字第2965號），被告於本院準備程序
中就被訴事實為有罪之陳述，經本院合議庭裁定由受命法官獨任
依簡式審判程序審理，本院判決如下：
    主  文
丙○○連續意圖為自己不法之所有，以恐嚇使人將本人之物交付
，未遂，處有期徒刑壹年貳月。扣案之諾基亞牌手機、皮爾卡登
牌手機各壹支（各含門號0000000000之SIM 卡壹張）均沒收。
    事  實
一、丙○○基於意圖為自己不法所有而竊盜概括犯意，先於民國
    94年4 月24日22時許，在屏東縣九如鄉○○路○ 段566 號「
    趙壽山餛飩豬腳店」之停車場內，趁乙○○因用餐而停放該
    處、車牌號ZY—2950號自小客車之車門未鎖之機會，徒手竊
    取乙○○置於車內之之皮包1 只【內含乙○○之健保卡、駕
    照、花旗銀行信用卡、聯邦銀行提款卡（卡號000000000000
    0000）、萬泰銀行現金卡（卡號000000000000000） 、玉山
    銀行信用卡、第一銀行信用卡各1 張、BENQ牌手機1 支（含
    門號0000000000之SIM 卡1 張）、員工聯絡簿1 本、現金新
    台幣（下同）3,000 元及其母莊陳秀嬌之國民身分證1 張】
    ，得手後，因自竊得之物品中輾轉查得乙○○另1 支手機門
    號（0000000000）、住宅市內電話號碼（00-0000000）及乙○○同事林慧貞之手機門號（0000000000），乃基於意圖為
    自己不法所有而恐嚇取財之概括犯意，於同年5 月13日14時
    33分許，以其所有之諾基亞牌手機（門號0000000000）撥打
    乙○○上開手機、又接續於同年5 月15日11時5 分至9 分止
    ，以同上手機撥打乙○○住宅市內電話3 次，佯稱「其持有
    乙○○與他人在汽車旅館之性愛錄影帶，如不交付5 萬元，
    欲將該錄影帶內容公開」等加害名譽之事加以恐嚇，使乙○○心生畏懼；復接續於5 月13日14時40分許，以同上手機撥
    打乙○○之同事林慧貞之手機，佯稱「其持有乙○○與男子
    之私密錄影帶，是否有意願觀看，如無意願，則欲公開給乙○○公司之其他同事觀看」等語，林慧貞乃將此事告知乙○○而間接達恐嚇乙○○之目的，使乙○○亦心生畏懼，乃於
    同年5 月17日報警處理，丙○○始未得逞。嗣於同年6 月16
    日11時30分許，為警持搜索票前往丙○○位於屏東縣九如鄉
    ○○村○○路17號住處，起獲乙○○遭竊之萬泰銀行現金卡
    、聯邦銀行提款卡及BENQ牌手機1 支（業經發還乙○○），
    並扣得其所有且持以恐嚇乙○○之諾基亞牌手機1 支（含門
    號0000000000之SIM 卡1 張）。
二、詎丙○○為警查獲後未知悔改，仍承上開意圖為自己不法所
    有而竊盜、恐嚇取財之概括犯意，再連續於95年2 月4 日18
    時30分許，在屏東縣里港鄉○○村○○路旁產業道路處，趁
    甲○○因欲送貨予同事而將車牌號碼PJV-813 號重型機車騎
    至該處暫停，且將手提袋1 只置於機車置物箱內之機會，徒
    手竊取甲○○置於上開手提袋內之國民身分證、中國信託商
    業銀行信用卡1 張、面額2,000 元之禮券1 張及現金28,000
    元，且欲重施故技對甲○○以電話恐嚇取財，遂於離去行竊
    現場前之同日18時49分許，持甲○○手提袋內之手機（門號
    0000000000），撥打其所有皮爾卡登牌手機（門號00000000
    00，此門號為丙○○第1 次為警查獲後，向泛亞電信公司掛
    失後再申請所得），撥通後旋即掛斷，憑藉其手機畫面所顯
    示之來電號碼而得知甲○○之手機門號後，乃於同日20時36
    分許，以公用電話（0000000 、裝機地址：屏東縣里港鄉○○村○○路73號之1） 撥打甲○○上開手機，佯稱「其為甲○○配偶之朋友，知悉甲○○在前述行竊地點與男人約會，
    且拍攝有錄影帶存證，如不交付5 萬元，欲將該錄影帶寄給
    甲○○之配偶」等加害名譽之事加以恐嚇，使甲○○心生畏
    懼，乃於同年2 月4 日報警處理，丙○○始未得逞。嗣於同
    年4 月3 日，為警持搜索票，循線在丙○○位於屏東縣九如
    鄉○○村○○路17號居所查獲，並扣得丙○○所有上開皮爾
    卡登牌手機1 支（含門號0000000000之SIM 卡1 張）。
二、案經高雄市政府警察局刑警大隊報告臺灣屏東地方法院檢察
    署檢察官偵查起訴、屏東縣警察局里港分局報告同署檢察官
    移送併辦。
    理  由
一、本件被告丙○○所犯係死刑、無期徒刑、最輕本刑為3 年以
    上有期徒刑以外之罪，其於本院準備程序中就被訴事實為有
    罪之陳述，經本院合議庭裁定由受命法官獨任依簡式審判程
    序，先予敘明。
二、上揭事實，訊據被告於本院審理中坦承不諱，且有下列證據
    可佐：
  (一)被害人乙○○、甲○○遭被告竊取財物及電話恐嚇等情，業
    經被害人乙○○於警詢陳述、證人即被害人甲○○於警詢、
    偵查及本院準備程序中指證綦詳（見高雄市政府警察局卷第
    9 至10、15至16頁、里港分局警卷第6 至10頁、偵卷(一)第
    107 至108 、176 至177 頁、偵卷(二)第12至14頁、本院卷第
    46頁），且經證人林慧貞於警詢中證稱明確（見高雄市政府
    警察局卷第17至18頁），並有被害人乙○○先後領回萬泰銀
    行現金卡、聯邦銀行提款卡各1 張及BENQ牌手機1 支所出具
    之贓物認領保管單2 份、被告上開手機門號（0000000000）
    、被害人甲○○手機門號（0000000000）之雙向通聯紀錄、
    公用電話裝機位置查詢單在卷可稽（見高雄市政府警察局卷
    第28、34至37頁、里港分局警卷第23、24、29頁、偵卷(一)第
    178 頁），復有被告所有且供上開犯行所用之諾基亞牌手機
    、皮爾卡登牌手機各1 支（各含門號0000000000之SIM 卡1
    張）扣案可佐（其中皮爾卡登牌手機雖非直接用以恐嚇被害
    人甲○○，然係藉顯示來電號碼以得知被害人甲○○之手機
    門號，仍不失為供本案犯罪所用）。
  (二)次按刑法第346 條第1 項之恐嚇取財罪，與同法第339 條第
    1 項之詐欺取財罪，兩者之區別，在於前者係施用使人心生
    畏怖之恐嚇手段，致被害人心生畏懼，明知不應交付財物而
    交付，後者則係施用詐術手段，使人陷於錯誤，誤信為應交
    付財物而交付。惟上開之恐嚇手段，常以虛假之事實為內容
    ，故有時亦不免含有詐欺之性質，倘含有詐欺性之恐嚇取財
    行為，足使人心生畏懼時，自應僅論以高度之恐嚇取財罪，
    殊無再適用詐欺取財罪之餘地（最高法院84年度台上字第
    1993 號 判決要旨參照），又恐嚇乃以將加害之事實，通知
    被害人，使其生畏懼之心為已足，而惡害之內容加害之客體
    ，不限於人之生命、身體、自由、名譽或財產，凡足使人心
    生畏怖之心理者均屬之，而恐嚇之方法，包括使用言語、文
    字、動作、明示或默示等方式，且惡害通知之方式，直接或
    間接、書信或電話通知等均無不可，被告於本院審理中自承
    ：伊並未持有被害人與他人之錄影帶等語明確（見本院卷第
    50頁反面），是被告所稱欲加害之內容固屬子虛而含有詐欺
    之性質，然已使上開被害人心生畏懼，仍屬恐嚇行為無疑，
    又被告除直接以電話恐嚇被害人乙○○外，尚以電話將欲加
    害之事告知乙○○之同事林慧貞，復經林慧貞轉告乙○○知
    悉，當屬間接恐嚇乙○○之行為。至檢察官併辦意旨雖認被
    告恐嚇被害人甲○○部分，另有以公用電話（0000000 、裝
    機位置：屏東縣九如鄉○○村○○路1 號）為之，然依卷附
    通聯紀錄顯示，該公用電話與被害人甲○○之通話秒數均為
    「0 」（見里港分局警卷第26頁），顯見並無實質之通話內
    容，尚難認亦有恐嚇行為，檢察官此部分所指，尚有誤會。
  (三)綜上調查結果，本件事證明確，被告犯行洵堪認定，應依法
    論科。
三、論罪科刑：
  (一)按行為後法律有變更者，適用行為時之法律。但行為後之法
    律有利於行為人者，適用最有利於行為人之法律，刑法第2
    條第1 項定有明文，茲因刑法於94年2 月2 日經總統公布修
    正，並於95年7 月1 日施行，其中關於關於刑法第33條（涉
    及刑法第320 條、346 條之法定最低罰金刑）、第56條連續
    犯、第55條牽連犯等刑法法律規定均有修正，自屬行為後法
    律有變更，爰詳述如下：
  1.按95年6 月14日經總統公布增訂，且於同年7 月1 日施行之
    刑法施行法第1 條之1 規定：「中華民國94年1 月7 日刑法
    修正施行後，刑法分則編所定罰金之貨幣單位為新臺幣。94
    年1 月7 日刑法修正時，刑法分則編未修正之條文定有罰金
    者，自94年1 月7 日刑法修正施行後，就其所定數額提高為
    30倍。但72年6 月26日至94年1 月7 日新增或修正之條文，
    就其所定數額提高為3 倍」，故自95年7 月1日 起，刑法第
    320 條竊盜罪、第346 條恐嚇取財罪，關於法定本刑之罰金
    刑部分，改以新台幣為單位，分別為新台幣「15,000元」、
    「30,000元」，惟關於罰金刑之科刑標準，修正後刑法第33
    條第5 款係規定「罰金：新臺幣1,000 元以上，以百元計」
    ，而修正前同條款係規定「罰金：1 元以上」之規定，是關
    於罰金最低本刑部分，修正後之規定較不利被告，故依上開
    刑法第2 條第1 項前段規定，就本件論罪之刑法第320 條、
    第346 條之罰金刑部分，應適用修正前刑法第33條第5 款規
    定科處。
  2.次關於刑法第25條、第26條未遂犯之規定，新法除將「行為
    不能發生犯罪之結果，又無危險者」即「不能未遂犯」之處
    罰效果，修正為減輕或免除其刑外，關於一般未遂犯之構成
    要件及處罰效果，修正前後並無不同，僅將處罰效果「並得
    按既遂犯之刑減輕之」，由修正前刑法第26條前段，移列至
    刑法第25條第2 項規定，故修正後法律並無較有利被告。
  3.再刑法修正後，關於第56條連續犯、第55條牽連犯之規定均
    經刪除，上開刪除雖非犯罪構成要件之變更，但顯已影響行
    為人刑罰之法律效果，自屬法律有變更。茲因被告先後2 次
    竊盜、恐嚇取財未遂之犯行，依修正前刑法第56條規定各僅
    論以1 罪，且上開2 罪亦得依修正前刑法第55條牽連犯規定
    從一重處斷，然依修正後法律規定，均應論以數罪，經比較
    新、舊法結果，認係修正前之刑法第56、第55條規定較有利
    被告。
  4.故經本院綜合比較結果，認以修正前之刑法法律規定較有利
    於被告，故本件應一體適用修正前刑法規定論處。
  (二)核被告所為，係犯刑法第320 條第1 項之普通竊盜罪、第34
    6 條第3 項、第1 項之恐嚇取財未遂罪。被告事實一部分之
    竊盜犯行，同時竊取乙○○及其母莊陳秀嬌之物，為1 行為
    觸犯數罪名之想像競合犯，應依修正前刑法第55條規定，僅
    論以1 罪。又被告於本院準備程序中自承：伊於第1 次為警
    查獲後，並未真心悔改，其對被害人甲○○部分之竊盜、恐
    嚇取財未遂犯行，乃承接先前之犯意而來等語明確（見本院
    47 頁 反面），故其先後2 次竊盜、恐嚇取財未遂犯行，手
    段、方法相同，所犯係構成要件相同之罪，顯係基於概括犯
    意反覆為之，應依修正前刑法第56條規定，各論以1 罪，並
    分別加重其刑。再被告已著手實施恐嚇取財行為，且使被害
    人心生畏懼，幸因被害人及時報警處理，始未得逞，其恐嚇
    取財犯行尚屬未遂階段，應依修正前刑法第26條前段規定，
    酌減其刑，並先加後減之。又被告於竊取乙○○財物後，由
    竊得財物中輾轉得知被害人另1 支手機門號、住宅市內電話
    號碼及被害人同事之手機門號進而為直接、間接之電話恐嚇
    行為，另於行竊被害人甲○○財物現場，持被害人手機（然
    未竊取）撥打自己手機，藉由來電顯示得知甲○○之手機門
    號，進而為電話恐嚇行為，是其所犯上開2 於罪間，有方法
    、目的之牽連關係，應從一重論以連續恐嚇取財罪處斷，檢
    察官起訴、併辦意旨均認應數罪併罰，均有誤會。爰審酌被
    告有背信前科（前經宣告緩刑，本件為緩刑期內再犯，有卷
    附臺灣屏東地方法院檢察署刑案資料查註紀錄表、臺灣高等
    法院被告前案紀錄表可參），適值壯年，詎不知憑己力循正
    途取財，竟任意竊取他人財物，僅而對被竊失主以加害名譽
    之事恐嚇取財，使被害人除因財物被竊而有財產上損害外，
    心理更生恐懼，雖為因此恐嚇得財。仍有相當程度之惡性，
    惟其於本院審理已坦承犯行，且業由辯護人於本院準備程序
    中，代被告當庭交付賠償金額3 萬元予被害人甲○○（見本
    院卷第46頁），尚見悔意等一切情狀，量處如主文所示之刑
    。再扣案之諾基亞牌手機、皮爾卡登牌手機各1 支（各含門
    號0000000000之SIM 卡1 張），業據被告供承為其所有且供
    恐嚇取財未遂所用等語在卷（其中皮爾卡登牌手機雖非直接
    用以恐嚇被害人甲○○，然係藉顯示來電號碼以得知被害人
    甲○○之手機門號，仍不失為供本案犯罪所用），且因從刑
    之法律適用不得與主刑割裂，爰依修正前刑法第38條第1 項
    第2 款規定，併予宣告沒收。
據上論斷，應依刑事訴訟法第299 條第1 項前段、第273 條之1
第1 項，刑法第2 條第1 項前段、修正前刑法第56條、第320 條
第1 項、第346 條第3 項、第1 項、第26條前段、第55條、第38
條第1 項第2 款，罰金罰鍰提高標準條例第1 條前段，判決如主
文。
本案經檢察官靳隆坤到庭執行職務。
中    華    民    國    95    年    9    月    27     日
                  刑事第四庭    法  官  劉敏芳
以上正本證明與原本無異。
如不服本判決應於收受本判決送達後十日內向本院提出上訴書狀
，其未敘述上訴理由者，並得於提起上訴後十日內向本院補提理
由書狀（均須按他造當事人之人數附繕本）「切勿逕送上級法院
」
中    華    民    國    95    年    9    月    27     日
                                書記官  許倬維
附錄本案論罪法條：
刑法第320條第1項：
意圖為自己或第三人不法之所有，而竊取他人之動產者，為竊盜
罪，處5 年以下有期徒刑、拘役或500 元以下罰金。
刑法第346條第3項、第1項
意圖為自己或第三人不法之所有，以恐嚇使人將本人或第三人之
物交付者，處6 月以上5 年以下有期徒刑，得併科1 千元以下罰
金。
前二項之未遂犯罰之。


司法院資訊處製作；財團法人民間司法改革基金會備份。
